【裁判字號】    90,易,1250
【裁判日期】    901003
【裁判案由】    過失傷害
【裁判全文】
臺灣臺南地方法院刑事判決                          九十年度易字第一二五號
    公  訴  人  臺灣台南地方法院檢察署檢察官
    被      告  乙○○
    被      告  甲○○
右列被告因過失傷害案件，經檢察官提起公訴（八十九年度偵字第一０七０三號），
本院判決如左：
    主  文
乙○○因過失傷害人，累犯，處有期徒刑參月，如易科罰金，以參佰元折算壹日。
甲○○因過失傷害人，處有期徒刑貳月，如易科罰金，以參佰元折算壹日。
    事  實
一、緣乙○○（曾犯重利罪，經台灣高等法院台南分院判處有期徒刑陸月，於八十五
    年七月十三日執行完畢，構成累犯）、甲○○二人為夫妻，渠等與王美瑜因位於
    台南市○區○○路五六巷三十八號之不動產產權糾紛而有素怨，王美瑜並雇用丁○○、丙○○及其他工人在前開不動產上為房屋之營造，詎料乙○○、甲○○於
    八十九年九月十六日十五時許，為阻止上開工程之施工，在預見電動施工器具受
    潮時，可能會導致漏電而使操作者觸電受傷，但仍確信渠等在該工地噴水不至於
    發生電動施工器具漏電而使操作者遭觸電受傷之結果，而輪流持大型水管向置放
    有電動施工器具之吊車及該工地地面，以及正在施工之工人噴水，致丙○○在拿
    起電動施工器具之電鑽欲施工時，即遭電擊昏厥，而受有電擊創傷之傷害。
二、案經被害人丙○○訴由台南市警察局第一分局報告台灣台南地方法院檢察署檢察
    官偵查起訴。
    理  由
一、訊據被告乙○○、甲○○對於前揭時地為噴水一情固坦承不諱，然矢口否認有為
    過失傷害犯行，均辯稱：造成丙○○被電到的可能原因很多，而且到底有沒有被
    電到，渠等二人都不在現場，都是他們自己人說的，不值得採信，況且工地既然
    有漏電斷路器，又怎麼可能會漏電？而且渠等與王美瑜之前就有爭執，也有可能
    是遭故意陷害云云。惟查：
（一）告訴人丙○○確於前揭時地，因工地被噴水致其在操作電鑽時遭電擊昏厥而發
      生意外，此除據其於偵審中指訴綦詳外，並經目擊證人丁○○於偵查中證述：
      當時伊在樓下，被告二人在噴水，發生事故後，伊就上樓探視丙○○等語（參
      見偵查卷第五十六頁正反面）明確在卷，核與另一目擊證人張富雄證述：案發
      時伊在現場作鷹架，大家叫被告二人不要噴水否則施工時會被電到，被告還是
      在噴，後來丙○○一上去吊車內就因為操作機器而被電到，我們就趕快將他送
      醫等語（參見偵查卷第一三０頁背面及第一三一頁正面）互核相符，且有台南
      市立醫院診斷證明書一紙附卷足憑，告訴人丙○○因被告二人噴水行為而受傷
      之事實，堪以認定。
（二）至被告二人辯稱該工地裝有漏電斷路器一事，然此在法律觀點言，即所謂信賴
      原則之主張。參酌外國立法例，所謂信賴原則係本於合理分配危險之思想，主
      張在通常情形下，遵守規則之人對於不可知之他方違規行為而發生事故時，該
      守法者並無理由以法律強行賦予其預見可能性，故於結果發生時，應否定其過
      失行為之成立。我國實務目前僅有最高法院七十四年台上字第四二一九號判例
      中承認在交通案件中有此原則之適用。然前開原則，不論是否適用在交通案件
      ，均以行為人本身無違規情形始得主張無過失，而本件被告，明知該工地正在
      施工，且現場有諸多電動器具，竟仍執意噴水，違反建物所有人之相鄰關係等
      規定，自無主張信賴原則之餘地。綜上所述，被告前揭所辯，均屬事後卸責之
      詞，而不可採信。本件事證明確，被告前揭犯行堪以認定，應予依法論科。
二、核被告二人所為，均係犯刑法第二百八十四條第一項之過失傷害罪。被告乙○○
    前曾因重利案件，經台灣高等法院台南分院判決有期徒刑陸月確定，甫於八十五
    年七月十三日經易科罰金執行完畢，其受有期徒刑執行完畢，五年內再犯有期徒
    刑以上之罪，為累犯，依法加重其刑。爰審酌被告二人犯罪動機、犯罪手段及所
    生危害等一切情狀，量處如主文所示之刑，並分別諭知易科罰金之折算標準。
據上論斷，應依刑事訴訟法第二百九十九條第一項前段，刑法第二百八十四條第一項
、第四十七條、第四十一條第一項前段，罰金罰鍰提高標準條例第一條前段、第二條
，判決如主文。
本案經檢察官周文祥到庭執行職務
中      華      民      國      九十      年      十      月      三    日
                                  臺灣臺南地方法院刑事第五庭
                                          法  官
右正本證明與原本無異。
如不服本判決，應於判決送達後十日內，向本院提出上訴狀。
                                          書記官
中      華      民      國      九十      年      十      月      三    日
附錄法條：
中華民國刑法第二百八十四條
因過失傷害人者，處六月以下有期徒刑、拘役或五百元以下罰金，致重傷者，處一年
以下有期徒刑、拘役或五百元以下罰金。
從事業務之人，因業務上之過失傷害人者，處一年以下有期徒刑、拘役或一千元以下
罰金，致重傷者，處三年以下有期徒刑、拘役或二千元以下罰金。


司法院資訊處製作；財團法人民間司法改革基金會備份。
